臺灣臺北地方法院刑事判決　　　　　　　93年度重訴字第34號
公　訴　人　臺灣臺北地方法院檢察署檢察官
被　　　告　丙○○
選任辯護人　莊瑞雄律師
被　　　告　甲○○
選　　　任　趙國生律師
辯　護　人　蕭元亮律師
被　　　告　乙○○
指定辯護人　本院公設辯護人　沈芳萍
上列被告等因違反毒品危害防制條例案件，經檢察官提起公訴（
九十三年度偵字第一二一二九號、第一六九八號四號），本院判
決如下：
    主    文
丙○○共同製造第二級毒品，處有期徒刑柒年陸月。扣案如附表
一所示之物沒收銷燬之。扣案如附表二所示之物均沒收。又連續
轉讓第二級毒品，處有期徒刑捌月。應執行有期徒刑捌年。扣案
如附表一所示之物沒收銷燬之。扣案如附表二所示之物均沒收。
甲○○共同製造第二級毒品，處有期徒刑柒年貳月。扣案如附表
一所示之物沒收銷燬之。扣案如附表二所示之物均沒收。
乙○○無罪。
    犯罪事實
一、緣真實姓名年籍均不詳，名為「曹勝」及綽號「阿賢」之成
    年男子及其他真實姓名年籍不詳之成年男子三人，共五人為
    製造第二級毒品安非他命（以下稱安非他命）之集團。民國
    九十三年四月間某日，曹勝佯以需要找一處僻靜之地養病為
    由，透過原先不知情之丙○○代為找尋房屋以利其養病，丙○○遂介紹初始不知情之甲○○將其所有位於台北縣石碇鄉
    烏塗村烏塗窟八號房屋出租予曹勝。九十三年五月上旬，曹
    勝等五人即開始利用如附表二所示之物在前述房屋內製造安
    非他命，曹勝並囑由丙○○代為購買化學原料，且告知丙○○購買化學原料即是要用來製造安非他命，丙○○於知悉曹
    勝等人在前開房屋製造安非他命後，竟與曹勝等人基於共同
    製造安非他命之犯意聯絡，自九十三年五月中旬某日起，為
    曹勝等人開車購買製造安非他命所需之化學原料，並在通往
    前述房屋唯一道路上之土地公廟為曹勝等人把風，防止有人
    發覺曹勝等人在該處製造安非他命。
二、甲○○於九十三年六月中旬某日，自丙○○之口中得知曹勝
    等人在前述房屋內製造安非他命，竟與曹勝等人基於共同製
    造安非他命之犯意聯絡，與丙○○在通往前述房屋唯一道路
    上之土地公廟為曹勝等人把風，防止有人發覺曹勝等人在該
    處製造安非他命。
三、丙○○另基於轉讓安非他命之概括犯意，於九十三年五月中
    旬某日及同年六月下旬某日，在前述其從事把風工作之土地
    公廟內，將曹勝給予其施用之安非他命，無償二次轉讓予甲○○施用。
四、嗣由法務部調查局（以下稱調查局）人員於九十三年七月五
    日持本院法官簽發之搜索票前往上址房屋搜索，扣得如附表
    一所示由曹勝等人已製造完成之安非他命及如附表二所示供
    曹勝等人製造安非他命所用之器具及化學原料，並逮捕適在
    場之丙○○及甲○○，而知上情。
五、案經調查局台北市調查處移送台灣台北地方法院檢察署（以
    下稱台北地檢署）檢察官偵查起訴。
    理    由
甲、有罪部分－即被告丙○○及被告甲○○部分：
  壹、證據之認定
    一、被告丙○○部分：
      (一)上述犯罪事實一之部分，關於如附表一所示之液體一桶
        ，經調查局檢驗結果，發現有甲基安非他命成分，有該
        局所出具之九十三年八月一日調科壹字第０九三００三
        一二四００號檢驗通知書一紙在卷足憑（九十三年度偵
        字第一六九八四號偵查卷第六頁參照），並有扣案如附
        表二所示之物可資佐證，而被告丙○○亦對於此部分犯
        罪事實於調查局調查、檢察官偵查及於本院行準備程序
        、審理時供承不諱（九十三年度偵字第一二一二九號偵
        查卷第三頁調查筆錄、第五五頁至第五六頁訊問筆錄、
        本院卷(一)，第六七頁九十三年十一月二十四日準備程序
        筆錄及本院卷(二)，第一五九頁九十四年三月十六日審判
        筆錄參照），是依(一)扣案如附表一所示之安非他命及(二)
        扣案如附表二所示製造安非他命所用之器具及原料等補
        強證據已足資擔保被告丙○○於調查局調查、檢察官訊
        問及於本院行準備程序、審理時所為之上開任意性自白
        具有相當程度之真實性，而得使本院確信被告丙○○前
        述自白之犯罪事實確屬真實，從而依刑事訴訟法第一百
        五十六條第一項「被告之自白，非出於強暴、脅迫、利
        誘、詐欺、疲勞訊問、違法羈押或其他不正之方法，且
        與事實相符者，得為證據。」及同條第二項「被告之自
        白，不得作為有罪判決之唯一證據，仍應調查其他必要
        之證據，以察其是否與事實相符。」規定，本院自得依
        被告丙○○前述自白及各該補強證據認定被告丙○○確
        有為前述共同製造安非他命之犯行，此部分之事證明確
        ，被告丙○○此部分之犯行堪以認定。
      (二)上述犯罪事實三之部分，已據共同被告甲○○於調查局
        調查及於檢察官訊問時供述明確（九十三年度偵字第一
        二一二九號偵查卷第四十頁正面調查筆錄、第一九０頁
        訊問筆錄參照），而被告甲○○亦確實因有施用安非他
        命之犯行，經本院以九十三年度毒聲字第八一八號裁定
        送觀察勒戒，其現在則在台灣台北看守所附設勒戒處所
        觀察、勒戒中，此有台灣高等法院前案紀錄表及本院前
        開案號裁定附於本院卷(二)可稽，而被告丙○○亦對於此
        部分犯罪事實於本院審理時供承不諱（本院卷(二)，第一
        五九頁背面，九十四年三月十六日審判筆錄參照），是
        依(一)被告甲○○之上開供述及(二)本院前開案號，關於命
        被告甲○○進入勒戒處所為觀察勒戒之裁定及被告甲○○之台灣高等法院前案紀錄表等補強證據已足資擔保被
        告丙○○於本院審理時所為之上開任意性自白具有相當
        程度之真實性，而得使本院確信被告丙○○前述自白之
        犯罪事實確屬真實，從而依前揭刑事訴訟法第一百五十
        六條第一項、第二項規定，本院自得依被告丙○○前述
        自白及各該補強證據認定被告丙○○確有為前述連續轉
        讓安非他命之犯行，此部分之事證明確，被告丙○○此
        部分之犯行亦堪以認定。
    二、被告甲○○部分：
      上述犯罪事實二之部分，因檢察官以共同被告丙○○之供
      述作為以資認定被告甲○○有此部分犯行之證據，經本院
      依刑事訴訟法第二百八十七條之一第一項「法院認為適當
      時，得依職權或當事人或辯護人之聲請，以裁定將共同被
      告之調查證據或辯論程序分離或合併。」、第二項「前項
      情形，因共同被告之利害相反，而有保護被告權利之必要
      者，應分離調查證據或辯論。」規定，裁定將其二人之審
      判程序分離，由共同被告丙○○立於證人之地位，並在具
      結，接受檢察官、被告甲○○選任之辯護人交互詰問後，
      於本院九十四年一月五日在被告甲○○之審理程序供述明
      確（本院卷(二)，第三頁至第七頁，九十四年一月五日審判
      筆錄參照），並有扣案如附表一、附表二所示之物足資佐
      證，而被告甲○○亦對於此部分之犯罪事實於本院九十四
      年三月十六日審理時供承不諱（本院卷(二)，第一六六頁正
      面，該次期日審判筆錄參照），是依(一)證人丙○○之供述
      、(二)扣案如附表一所示之安非他命及(三)扣案如附表二所示
      製造安非他命所用之器具及原料等補強證據已足資擔保被
      告甲○○於本院審理時所為之上開任意性自白具有相當程
      度之真實性，而得使本院確信被告甲○○前述自白之犯罪
      事實確屬真實，從而依前揭刑事訴訟法第一百五十六條第
      一項、第二項規定，本院自得依被告甲○○前述自白及各
      該補強證據認定被告甲○○確有為前述共同製造安非他命
      之犯行，此部分之事證明確，被告甲○○之犯行堪以認定
      。
  貳、論罪科刑之法律適用：
    一、核被告丙○○、被告甲○○就犯罪事實一及二部分所為
        ，均係犯毒品危害防制條例第四條第二項之製造第二級
        毒品罪。被告丙○○與被告甲○○與真實姓名年籍均不
        詳，名為「曹勝」及綽號「阿賢」之成年男子及其他真
        實姓名年籍不詳之成年男子三人，彼此間均有犯意聯絡
        及行為分擔，均為共同正犯。被告甲○○之選任辯護人
        雖以被告甲○○於本件之行為，應僅論以幫助犯等語，
        不錯，被告甲○○之選任辯護人上開辯護意旨，從形式
        上觀之，以被告甲○○在本件雖僅從事製造安非他命構
        成要件以外之把風行為，似言之成理，惟如前所述，被
        告甲○○已明知曹勝等人在前述房屋內製造安非他命，
        猶仍以自己犯罪之意思參與該把風之行為，則依最高法
        院二十五年上字第二二五三號判例「現行刑法關於正犯
        、從犯之區別，本院所採見解，係以其主觀之犯意及客
        觀之犯行為標準，凡以自己犯罪之意思而參與犯罪，無
        論其所參與者是否犯罪構成要件之行為，皆為正犯，其
        以幫助他人犯罪之意思而參與犯罪，其所參與者，苟係
        犯罪構成要件之行為，亦為正犯，必以幫助他人犯罪之
        意思而參與犯罪，其所參與者又為犯罪構成要件以外之
        行為，始為從犯。」所認，被告甲○○在本件仍係與曹
        勝及被告丙○○等人為製造安非他命之共同正犯，應予
        說明。
    二、核被告丙○○就犯罪事實欄三所記載之行為，係犯毒品
        危害防制條例第八條第二項之轉讓第二級毒品罪。被告
        丙○○先後二次轉讓安非他命之犯行，時間緊密，犯意
        概括，所犯構成要件相同，為連續犯，依刑法第五十六
        條規定，以一罪論，並加重其刑。其轉讓安非他命前後
        持有安非他命之低度行為，應為轉讓安非他命之高度行
        為所吸收，不另論罪。檢察官於起訴書之犯罪事實欄第
        二段，有關其起訴被告丙○○轉讓安非他命部之犯罪事
        實雖記載「丙○○於本署未發覺該犯行（本院按係指轉
        讓安非他命之犯行）前，主動供述，並願接受裁判，始
        悉上情。」，並於起訴書之證據並所犯法條欄請本院就
        被告丙○○此部分犯行，依刑法自首之例減輕其刑，惟
        查本件共同被告甲○○於九十三年七月五日為調查局人
        員逮捕後，在調查局調查時即已供稱：丙○○提供安非
        他命供我吸食」（九十三年度偵字第一二一二九號偵查
        卷第四十頁正面調查筆錄參照），嗣於檢察官於九十三
        年十月十九日對其訊問時，其仍為相同之供述（同一偵
        查卷第一九０頁訊問筆錄參照），而在此之前被告丙○○均未供承其有轉讓安非他命予被告甲○○施用之犯行
        ，而係到了九十三十月二十一日，也就是被告甲○○為
        前開供述後之二日，方才第一次供出其有轉讓安非他命
        予被告甲○○施用之行為，此有檢察官對被告丙○○之
        訊問筆錄可稽（上開偵查卷第二０四頁至第二０五頁訊
        問筆錄參照），因此由上述之說明，在本件訴訟上應該
        可以確定檢察官在被告丙○○於九十三年十月二十一日
        ，對於其轉讓安非他命予被告甲○○施用乙節為自白前
        二日，已由被告甲○○之供述得知被告丙○○有此一犯
        行，且如前所述，其實對於被告丙○○此一犯行最主要
        之補強證據乃為被告甲○○上開供述，是被告丙○○既
        在有偵查犯罪職權之公務員（檢察官）已由被告甲○○
        之供述發覺其有轉讓安非他命之犯行後，方才自白其有
        轉讓安非他命之犯行，要難認與刑法上自手之規定相符
        ，應併予說明。
    三、被告丙○○所犯上開二罪，犯意各別，構成要件互異，
        應分論併罰。
    四、爰審酌被告丙○○參與本件製造安非他命犯行之程度除
        有把風外，尚有購買製造安非他命之原料，其參與犯罪
        之情節顯較被告甲○○為重及其轉讓安非他命之次數、
        其智識程度、品性暨其於犯後尚能坦承犯行，犯後態度
        良好等一切情狀，對其所犯上開共同製造第二級毒品罪
        及連續轉讓第二級毒品一罪二罪，各量處如主文第一項
        所示之刑，並依刑法第五十一條第五款規定合併定其應
        執行之刑。
    五、爰審酌被告甲○○參與本件製造安非他命犯行之程度僅
        有把風，其參與犯罪之情節顯較被告丙○○為輕及其智
        識程度、品性暨其於犯後尚能坦承犯行，犯後態度良好
        等一切情狀，本院認全程到庭實行公訴之檢察官向本院
        對被告甲○○求處判處有期徒刑八年，稍嫌過重，且與
        被告甲○○之犯行不相當，爰對其量處如主文第二項所
        示之刑。
  　六、扣案如附表一所示之液體一桶，如前所述業經鑑驗明確
        為安非他命無誤，應依毒品危害防制條第十八條第一項
        前段規定，不問屬於犯人與否，由本院諭知沒收銷燬之
        。
    七、扣案如附表二所示之器具及化學原料，業據被告丙○○
        於本院審理時供稱或為其所購買交予曹勝等人，或為曹
        勝等人所有用供製造安非他命所用之物（本院卷(二)，第
        一五七頁至第一五八頁，九十四年三月十六日審判筆錄
        參照），依毒品危害防制條例第十九條第一項前段規定
        ，乃為被告丙○○、被告甲○○與曹勝等人共犯毒品危
        害防制條例第四條第二項製造第二級毒品罪所用之物，
        均由本院宣告沒收。
乙、無罪部分－即被告乙○○部分：
  一、公訴意旨略以：被告乙○○於九十三年六月初某日，知悉
      丙○○與曹勝等人在前述房屋製造安非他命後，竟為獲得
      免費之安非他命及學習安非他命之製造技術，而與丙○○
      等基於犯意之聯絡，參與製造安非他命，從事「阿賢」等
      人所交代之準備製造工具、材料、曬晾粗胚、看顧安非他
      命半成品之溫度、清洗使用過後之爐具及把風等工作等語
      ，因認被告乙○○亦涉犯毒品危害防制條例第四條第二項
      之製造第二級毒品罪嫌。
  二、按犯罪事實應依證據認定之，無證據不得認定犯罪事實。
      又不能證明被告犯罪者，應諭知無罪之判決，刑事訴訟法
      第一百五十四條第二項、第三百零一條第一項分別定有明
      文。又事實之認定，應憑證據，如未能發現相當證據，或
      證據不足以證明，自不能以推測或擬制之方法，為裁判基
      礎（最高法院四十年台上字第八六號判例參照）；且認定
      犯罪事實所憑之證據，雖不以直接證據為限，間接證據亦
      包括在內，然而無論直接證據或間接證據，其為訴訟上之
      證明，須於通常一般之人均不致有所懷疑，而得確信其為
      真實之程度者，始得據為有罪之認定，倘其證明尚未達到
      此一程度，而有合理之懷疑存在而無從使事實審法院得有
      罪之確信時，即應由法院為諭知被告無罪之判決（最高法
      院七十六年台上字第四九八六號判例參照）。
  三、本件檢察官認被告乙○○涉有前開罪嫌，其所依憑之證據
      ，依全程到庭實行公訴之檢察官於本院九十四年十一月二
      十四日行準備程序時所為主張，最主要無非係以(一)共同被
      告丙○○於偵查中之供述、(二)共同被告甲○○於偵查中之
      供述及(三)調查局在案發前對共同被告丙○○、甲○○實施
      通訊監察（監聽）而所制作之通訊監察譯文為據（本院卷
      (一)，第七二頁該次期日準備程序筆錄參照），而因檢察官
      以共同被告丙○○、甲○○之供述作為以資認定被告乙○○犯行之不利證據，本院乃依前揭刑事訴訟法第二百八十
      七條之一第一項及第二項規定，將被告乙○○與其餘二位
      被告之調查證據及辯論程序分離，先予說明。
  四、被告乙○○在本院審理時固不否認有於案發時地在前述地
      點為調查局人員逮捕之事實，惟堅決否認有任何檢察官所
      起訴之犯行，辯稱：案發當天我只是剛好上山去找甲○○
      而已，我連把風、買便當、洗鍋子等沒有參與等語。至指
      定辯護人其辯護意旨則略以：共同被告丙○○在檢察官偵
      查中係以被告之身分，在未經具結之情況下做出對被告乙○○不利之證言，依司法院大法官會議第五八二號解釋（
      以下稱第五八二號解釋），其供述並無證據能力；其後檢
      察官雖命被告丙○○為具結，對漏未告知其有拒絕證言之
      權利，該等具結自屬無效，此部分之供述亦無證據能力，
      至於其他由檢察官所提出之證據亦無法證明被告乙○○有
      檢察官所起訴之犯行等語。
  五、本院經查：
    (一)被告丙○○於九十三年七月五日為調查局人員查獲後，隨
      即於同日移送台北地檢署，由專案檢察官訊問，丙○○雖
      於檢察官訊問時供稱：（問：乙○○他作的事情是不是跟
      甲○○差不多？）後來都一樣，大家都下去幫忙作啊，（
      問：他有下去幫忙作？）幫忙洗東西啊，幫忙，幫忙師傅
      ，反正大家都盡力作（九十三年度偵字第一二一二九號偵
      查卷第五九頁訊問筆錄參照），並據本院於九十四年三月
      十六日行被告乙○○之審理程序時，當庭勘驗被告丙○○
      於當日之供述無誤，有審判筆錄可稽（本院卷(二)，第一七
      六頁反面審判筆錄開始，上開供述在第一八六頁正面參照
      ），惟被告丙○○於當日係以被告之身分為供述，其供述
      之內容則對自己及對被告乙○○不利部分均有之，必需先
      予說明。
    (二)嗣第五八二號解釋於九十三年七月二十三日公布，本件偵
      查檢察官意識到為使被告丙○○前開期日對共同被告乙○○不利之供述，符合第五八二號解釋所要求－共同被告所
      為對其他被告不利之供述，仍必需使該共同被告具結，並
      依人證之法調查程序後，該共同被告所為之供述方得採為
      對其他被告不利證據－之意旨，偵查檢察官乃於九十三年
      十月十二日將被告丙○○以證人之身分提解到偵查庭，並
      「僅僅」對丙○○問了三個問題，即「(1)問：丙○○，我
      問你喔，你之前所作的供述是不是都是事實啊？答：是；
      (2)問：是喔。那特別就另外二個被告甲○○喔，還有乙○○喔，所作的陳述喔，你是不是都是據實陳述？是不是？
      答：對；(3)問：對喔。那這樣就這二個被告你作的陳述的
      部分喔，這個部分是一個證詞，所以我們需要你來作一個
      具結，有沒有意見？喔！所以這個具結就是擔保你之前所
      做的一些證述，都是事實，沒有增減匿飾，瞭解嗎？喔，
      好，哪麻煩你具結。」後，偵查檢察官即對丙○○諭知具
      結之義務及偽證之處罰，並命丙○○朗讀結文後具結，此
      有訊問筆錄一份、本院勘驗檢察官是次訊問之勘驗筆錄及
      丙○○簽署之證人結文一份在卷可稽（九十三年度偵字第
      一二一二九號偵查卷第一七四頁正面【訊問筆錄】、本院
      卷(二)，第九八頁勘驗筆錄及前開偵查卷第一七七頁【結文
      】參照）。
    (三)從形式上觀察，偵查檢察官此種命丙○○具結之方式，似
      乎已經滿足了第五八二號解釋前開命共同被告以證人身分
      具結之要求，不過：
      1.任何人不得被強迫作出對自己不利之陳述，在學說上一
        般稱此為不自證己罪之特權（Privilege Against
        Self-Incrimination）。此種特權顯諸於被告為緘默權
        ，如刑事訴訟法第九十五條第二款，被告無須違背自己
        之意思而為陳述；顯諸於證人則為拒絕證言權，刑事訴
        訟法第一百八十一條－「證人恐因陳述致自己或與其有
        前條第一項關係之人受刑事追訴或處罰者，得拒絕證言
        。」規定，乃為前開證人拒絕證言權在實定法上之明文
        。而九十二年二月六日修正增訂，同年九月一日施行之
        同法第一百八十六條第二項規定「證人有第一百八十一
        條之情形者，應告以得拒絕證言。」，此規定，依學者
        之見解乃為刑事訴訟法該次修正所增訂有關規範法官、
        檢察官對證人告知義務之規定（詳王兆鵬教授，「論新
        修刑訴之證人不自證已罪」，第三四卷第一期，國立台
        灣大學法學論叢，第五五頁至第五六頁，九十四年一月
        ），因該條規定係規定刑事訴訟法總則編第十二章證據
        之第二節，故於檢察官偵查中當亦有適用，先予說明。
      2.如前所述，被告丙○○在本件檢察官偵查中，檢察官本
        係將其當作被告為追訴之對象，故檢察官於九十三年十
        月十二日欲命其改以證人之身分講出對其他二名被告不
        利事實時，丙○○仍會因陳述而致自己遭受刑事追訴（
        因為移送機關本來就是以本件被告三人共同涉犯前開罪
        嫌而移送檢察官偵辦），此時偵查檢察官即應依刑事訴
        訟法第一百八十六條第二項規定對丙○○告知其有拒絕
        證言之權利，方為適法，惟偵查檢察官在九十三年十月
        十二日並未對丙○○為上開告知，此業經本院於九十四
        年二月二十二日審理時當庭勘驗檢察官該次偵訊之錄影
        光碟屬實，有勘驗筆錄在卷可稽（本院卷(二)，第九八頁
        參照），因此檢察官該次期日雖命丙○○具結，但其漏
        未對丙○○為上開得以拒絕證言之權利告知，在本件訴
        訟上乃可堪認定。
      3.雖全程到庭實行公訴之檢察官在本院審理中一再主張丙○○所簽署之該結文，於結文之後半段有刑事訴訟法第
        一百八十一條之條文，丙○○在簽署時應該已經知悉其
        有拒絕作證之權利，故雖然偵查檢察官沒有對丙○○為
        上開權利告知，仍無礙於丙○○該次作證之合法性。惟
        本院要提醒公訴人注意的是，刑事訴訟法第一百八十六
        條第二項規定，係要法官、檢察官發現證人如有拒絕證
        言權，應對證人「告以」其得拒絕證言，法所要求者為
        法官、檢察官對證人之告知，此規定對於法官、檢察官
        來說是一種義務，法文並不是規定證人已經「知悉」，
        故檢察官上開意見，容有誤會；且從本院勘驗前開錄影
        光碟之過程亦發現，當檢察官要丙○○具結後，檢察官
        隨即又開始對丙○○訊問另案其施用毒品之案件，等於
        就是說丙○○只在該結文上簽名而已，根本沒有時間去
        了解知悉該結文所附法條之意義，故檢察官認為丙○○
        已知悉其有拒絕證言之權利，亦屬誤會。
      4.不過，雖然偵查檢察官在形式上沒有對證人丙○○履踐
        刑事訴訟法第一百八十六條第二項前述告知義務之規定
        ，不過現行刑事訴訟法對於法官或檢察官未履踐此告知
        義務所獲得證人證言，該證言有無證據能力並未規定，
        依學者之研究認為，前述刑事訴訟法第一百八十一條所
        規定之拒絕證言權，乃為保護「證人」而設，非為保護
        「當事人」。違反告知義務所生之法律效果，應對「證
        人」生效，而非對「當事人」生效，所以違反告知義務
        之證人證詞，對於訴訟當事人仍具證據能力，但於將來
        對於「證人」追訴或處罰之審判中，不得做為證據（王
        兆鵬教授前揭文第五七頁至第五八頁參照），本院認為
        學者上述之見解應為可採，同時最高法院九十四年度台
        上字第五一號判決所揭示之旨亦與上開學者之見解相同
        ，其判決要旨為：「刑事訴訟法第一百八十一條規定：
        「證人恐因陳述致自己或與其有前條第一項關係之人（
        現為或曾為證人之配偶、直系血親、三親等內之旁系血
        親、二親等內之姻親、或家長、家屬者，與證人定有婚
        約者，現為或曾為證人之法定代理人或現由或曾由證人
        為其法定代理人者）受刑事追訴或處罰者，得拒絕證言
        。」旨在免除證人陷於抉擇控訴自己或與其有一定身分
        關係之人、或陳述不實而受偽證之處罰、或不陳述而受
        罰鍰處罰，甚而主觀上認為違反具結文將受偽證處罰之
        困境。又證人此項拒絕證言權，與被告之緘默權，同屬
        不自證己罪之特權，為確保證人此項權利，民事訴訟法
        第三百零七條第二項及刑事訴訟法第一百八十六條第二
        項均規定，法官或檢察官有告知證人之義務；如法官或
        檢察官未踐行此項告知義務，而告以具結之義務及偽證
        之處罰並命朗讀結文後具結，將使證人陷於如前述之抉
        擇困境，無異剝奪證人此項拒絕證言權，強迫其作出讓
        自己入罪之陳述，違反不自證己罪之原則，自係侵犯證
        人此項權利。．．．又此種因侵犯上訴人不自證己罪之
        拒絕證言權所取得之證言，對上訴人而言，似非適法之
        證據。．．．。」，因此由學者見解及最高法院判決所
        揭示之旨，本件檢察官雖漏未對丙○○為前述之告知，
        但此法律效果僅對丙○○本人發生，亦即僅發生檢察官
        不得以丙○○是日之供述於日後對丙○○為追訴之法律
        效果而已，對於被告乙○○而言，檢察官雖漏未對證人
        丙○○進行前開權利告知，但僅就這一點而言，其所為
        上開對檢察官問題之回答「是」，仍有證據能力（需再
        一次提醒檢察官及指定辯護人，【僅就這一點而言】，
        本件丙○○於偵查中之供述在形式上有證據能力，但其
        回答檢察官【是】，詳如後述，並不會被本院認為屬於
        對被告乙○○不利之供述），被告乙○○之指定設辯護
        人以檢察官漏未對丙○○為前述告知，故其所為上開供
        述對被告乙○○而言無證據能力，容有誤會。
      5.接下來，本院要來探究「證人丙○○」於九十三年十月
        十二日檢察官偵查中是否做了對「被告乙○○」不利之
        「供述」此一問題。
        如前所述，檢察官於該次偵查期日僅對證人丙○○問了
        三個問題，即「(1)問：丙○○，我問你喔，你之前所作
        的供述是不是都是事實啊？答：是；(2)問：是喔。那特
        別就另外二個被告甲○○喔，還有乙○○喔，所作的陳
        述喔，你是不是都是據實陳述？是不是？答：對；(3)問
        ：對喔。那這樣就這二個被告你作的陳述的部分喔，這
        個部分是一個證詞，所以我們需要你來作一個具結，有
        沒有意見？喔！所以這個具結就是擔保你之前所做的一
        些證述，都是事實，沒有增減匿飾，瞭解嗎？喔，好，
        哪麻煩你具結。」，從檢察官該次對證人丙○○訊問之
        問題以觀，其根本沒有對證人丙○○以個別具體之問題
        訊問有關被告乙○○在本件涉案之情節為何，僅籠統的
        問證人丙○○之前之供述是否實在，而丙○○於九十三
        七月五日第一次被移送台北地檢署專案檢察官訊問時，
        係以被告之身分為供述，其供述之內容依台北地檢署書
        書記官制作之筆錄共有八頁（前開偵查卷第五三頁至第
        六十頁參照），而經本院實際勘驗九十三年七月五日檢
        察官對被告丙○○訊問之錄音光碟，實際之訊問內容更
        長達二十二頁，前後總計有二百七十個問題（詳本院卷
        (二)，第一七六頁背面至第一八七頁正面，九十四年三月
        十六日勘驗筆錄），之後丙○○又於九十三年八月十三
        日以被告之身分被檢察官提訊，檢察官又問了丙○○十
        個問題（前開偵查卷第九四頁至第九五頁參照），接下
        來檢察官才於九十三年十月十二日以證人之身分提訊丙○○，換句話說，在檢察官以證人之身分命丙○○為具
        結供述前，檢察官已經在之前的二個期日問了被告二百
        八十個問題，則檢察官沒有將此二百八十個問題中與被
        告乙○○有關者再逐一以個別之問題訊問證人丙○○，
        僅對丙○○訊問(一)之前之供述是否實在及(二)之前所為對
        被告乙○○部分之供述是否實在二個問題，證人丙○○
        何能清楚得知檢察官係針對前述二百八十個問題那一個
        問題在對其為訊問，其又何能憶起前述二百八十個問題
        中哪一個部分是有關於自己之陳述？哪一個部分是有關
        於被告乙○○之陳述？所以其當然只能無奈回答「是」
        ，所以既然檢察官在對證人丙○○訊問時，沒有提出個
        別具體有關被告乙○○涉案情節之問題訊問丙○○，自
        難認檢察官以前述方法訊問丙○○時，證人丙○○已經
        作了對被告乙○○不利之「供述」，因此在檢察官偵查
        中並不存在「證人丙○○」對被告乙○○不利之供述，
        則於本院審理中，雖因本院裁定將其二人之審判程序分
        離，並由丙○○於具結後接受檢察官及被告乙○○、指
        定辯護人之交互詰問而使在本院審理中出現了「證人丙○○」之供述，然之前在檢察官偵查程序中既無證人丙○○之合法供述存在，本件應無「證人先前不一致陳述
        」理論（即刑事訴訟法第一百五十九條之二規定）之適
        用，亦需說明。
    (四)證人丙○○於本院進行有關被告乙○○之審理過程中，先
      由本院勘驗了檢察官在案發之前對被告丙○○合法實施通
      訊監察之電話錄音帶後（本院卷(二)，第七四頁至第八一頁
      參照），由檢察官及被告乙○○之指定辯護人於本院九十
      四年二月二十四日審理對對證人丙○○作交互詰問，在該
      次詰問之過程中丙○○固供稱被告乙○○後來知道其與甲○○在把風（本院卷(二)，第一一九頁），但其進一步稱：
      是我與甲○○在把風，最主要是看守現場，乙○○是來陪
      我們作伴而已，乙○○也沒有進去前開製造安非他命之房
      屋，因為連其自己都進不去，其在偵查中所提到洗鍋爐，
      是指洗炒菜鍋，因為製造安非他命之鍋爐連其自己都碰不
      到，乙○○有幫忙做什麼事情，我不能用我自己之推測回
      答，我與甲○○在土地公廟那邊把風的時候，乙○○只是
      陪在旁邊，至於乙○○當時在做什麼，我不知道（本院卷
      (二)，第一二０頁至第一二六頁參照），是由證人丙○○上
      開在本院之供述及其在案發前之為偵查官員所實施之通訊
      監察電話，均無法得以證明被告乙○○有參與本件檢察官
      對其所起訴參與本件準備製造工具、材料、曬晾粗胚、看
      顧安非他命半成品之溫度、清洗使用過後之爐具及把風等
      工作。
    (五)至於共同被告甲○○於本院審理被告乙○○部分時，雖基
      於證人之身分到庭，惟其行使依刑事訴訟法第一百八十一
      條規定之拒絕證言權（本院卷(二)，第二六頁，九十四年一
      月十二日審判筆錄；本院卷(二)，第一一七頁，九十四年二
      月二十二日審判筆錄參照），而其在調查局調查及於檢察
      官偵查中，亦無一語提及被告乙○○有檢察官所起訴之前
      開行為（九十三年度偵字第一二一二九號偵查卷第三九頁
      至第四一頁調查筆錄、第六二頁至第六四頁訊問筆錄、第
      一０三頁至第一０八頁訊問筆錄、第一八二頁至第一八六
      頁訊問筆錄、第一八九頁至第一九二頁訊問筆錄參照），
      故本院亦難依甲○○之供述認定被告乙○○在本件有檢察
      官所起訴之前開犯行。
  六、綜上所述，本件於訴訟上並無積極證據足以證明被告乙○○有參與如前述犯罪事實欄一及二部分所載之共同製造安
      非他命之行為，自難認被告乙○○有檢察官所起訴之犯行
      ，此外復查無其他積極證據足資證明被告乙○○有何公訴
      人所起訴之犯行，既不能證明被告乙○○犯罪，核諸前揭
      說明，自應由本院為被告乙○○無罪之諭知。
據上論斷，應依刑事訴訟法第二百九十九條第一項前段、第三百
零一條第一項，毒品危害防制條例第四條第二項、第八條第二項
、第十八條第一項前段、第十九條第一項，刑法第十一條、第二
十八條、第五十六條、第五十一條第五款，判決如主文。
本案經檢察官陳舒怡到庭執行職務
中　　華　　民　　國　　94　　年　　4 　　月　　27　　日
　　　　　　　　　刑事第九庭審判長法　官　葉建廷
                                  法  官  官信成
                                  法  官  葉珊谷
以上正本證明與原本無異。
檢察官、被告丙○○、被告甲○○如不服本判決，應於判決送達
後10日內，向本院提出上訴狀（被告乙○○於本件因被判決無罪
，無上訴利益，不得提起上訴）。
　　　　　　  　　　　　　　　　　書記官　彭雅慧
中　　華　　民　　國　　94　　年　　4 　　月　　27　　日
附表一：
┌────┬──────┬───────┬───────────────┐
│編  號  │名      稱  │數        量  │扣  押  物  品  清  單  編  號│
├────┼──────┼───────┼───────────────┤
│  １    │安非他命　  │淨重九五七五公│台灣台北地方法院檢察署九十三年│
│        │            │克。　　　　　│度綠保管字第二三０七號，編號２│
│        │            │              │（即存在於法務部調查局台北市調│
│        │            │              │查處扣押物品封條註明為陸之二容│
│        │            │              │器內之液體）                  │
└────┴──────┴───────┴───────────────┘
附表二：
┌───┬─────┬───────┬────────────────┐
│編  號│  名    稱│  數量或重量　│  扣  押  物  品  清  單  編  號│
├───┼─────┼───────┼────────────────┤
│　１  │  氯甲麻黃│  一三七九五公│  台灣台北地方法院檢察署九十三年│
│  　  │  素      │　克（右述編號│  度綠保管字第二三０七號第一頁，│
│      │          │  肆之部分）  │  編號１（法務部調查局台北市調查│
│      │          │              │  處扣押物品封條編號肆）、編號２│
│      │          │              │  （法務部調查局台北市調查處扣押│
│      │          │              │  物品封條編號陸之一，未據秤重）│
├───┼─────┼───────┼────────────────┤
│  ２  │  殘留試紙│  壹　　　　包│  同上編號３                    │
├───┼─────┼───────┼────────────────┤
│  ３  │  濾　　紙│  貳　　　　袋│  同上編號４                    │
├───┼─────┼───────┼────────────────┤
│  ４  │  濾　　紙│  壹　　　　袋│  同上編號５                    │
├───┼─────┼───────┼────────────────┤
│  ５  │  磅　　秤│  參        台│  同上編號８                    │
├───┼─────┼───────┼────────────────┤
│  ６  │  濾    網│  壹　　　　只│  台灣台北地方法院檢察署九十三年│
│      │          │              │　度綠保管字第二三０七號第二頁，│
│      │          │              │　編號１                        │
├───┼─────┼───────┼────────────────┤
│  ７  │  觀察記錄│ 壹　　　　張 │  同上編號２                    │
│      │  紙      │              │                                │
├───┼─────┼───────┼────────────────┤
│  ８　│　塑膠盒  │ 肆　　　　只 │  同上編號４                    │
├───┼─────┼───────┼────────────────┤
│  ９  │  玻璃燒杯│ 壹　　　　箱 │  同上編號５                    │
│      │  、鐵製漏│              │                                │
│      │  斗      │              │                                │
├───┼─────┼───────┼────────────────┤
│  １０  │  氯化鈉  │ 壹　　　　瓶 │  同上編號６                    │
├───┼─────┼───────┼────────────────┤
│    │  氯化鈉（│ 壹        包 │  同上編號７                    │
│      │  加碘食鹽│              │                                │
│      │  ）      │              │                                │
│      │          │              │                                │
├───┼─────┼───────┼────────────────┤
│    │  脫水機  │ 壹　　　　台 │ 同上編號８                     │
├───┼─────┼───────┼────────────────┤
│    │  氫氣瓶  │ 壹　　　　桶 │ 同上編號９                     │
├───┼─────┼───────┼────────────────┤
│    │  蘇打及鹽│ 壹　　　　箱 │ 台灣台北地方法院檢察署九十三年 │
│      │  酸等化學│       　     │ 度綠保管字第三頁，編號１       │
│      │  原料    │      　      │                                │
├───┼─────┼───────┼────────────────┤
│    │  濾　　紙│　壹       袋 │ 同上編號２                     │
├───┼─────┼───────┼────────────────┤
│    │  蘇打化學│  壹　　　包  │ 同上編號３                     │
│      │  原料    │              │                                │
├───┼─────┼───────┼────────────────┤
│    │  防毒面具│  壹　　　具  │ 同上編號４                     │
├───┼─────┼───────┼────────────────┤
│    │  加氫反應│  壹　　　台  │ 同上編號５                     │
│      │  器      │              │                                │
├───┼─────┼───────┼────────────────┤
│    │  瓷製漏斗│  壹　　　具  │ 同上編號６                     │
├───┼─────┼───────┼────────────────┤
│    │  瓦斯爐具│  壹　　　具  │ 同上編號７                     │
├───┼─────┼───────┼────────────────┤
│    │  氯化鈀  │  參　　　罐  │ 同上編號８                     │
├───┼─────┼───────┼────────────────┤
│    │  活性碳  │  壹　　　箱  │ 同上編號９                     │
├───┼─────┼───────┼────────────────┤
│    │  瓦斯碼錶│  壹　　　具  │ 同上編號１０                     │
├───┼─────┼───────┼────────────────┤
│    │  強酸（乙│  壹　　　桶  │ 台灣台北地方法院檢察署九十三年 │
│      │  醚）    │              │ 度綠保管字第二三０七號，第四頁 │
│      │          │              │ ，編號１                       │
├───┼─────┼───────┼────────────────┤
│    │  真空馬達│  參　　　個  │ 同上編號２                     │
├───┼─────┼───────┼────────────────┤
│    │  濾　　紙│  參　　　盒  │ 同上編號３                     │
├───┼─────┼───────┼────────────────┤
│    │  煮鍋及攪│  貳　　　只  │ 同上編號４                     │
│      │  拌棒    │              │                                │
├───┼─────┼───────┼────────────────┤
│    │  加氫爐具│  壹　　　只  │ 同上編號５                     │
├───┼─────┼───────┼────────────────┤
│    │  塑膠容器│  壹　　　組  │ 同上編號６                     │
│      │  （漏斗、│              │                                │
│      │  燒杯）  │              │                                │
├───┼─────┼───────┼────────────────┤
│    │  丙　　酮│  壹　　　箱  │ 同上編號７                     │
│ 　   │          │              │                                │
├───┼─────┼───────┼────────────────┤
│    │  硫酸、冰│  壹　　　箱  │ 同上編號８                     │
│  　　│　醋酸、醋│              │                                │
│  　　│　酸等化學│              │                                │
│  　　│　原料    │              │                                │
├───┼─────┼───────┼────────────────┤
│    │  氯化攪拌│ 　各壹個     │ 同上編號９                     │
│      │  設備（馬│              │                                │
│      │  達、鐵架│              │                                │
│      │  、扇葉、│              │                                │
│      │  塑膠桶）│              │                                │
└───┴─────┴───────┴────────────────┘
附錄本案論罪科刑法條全文：
毒品危害防制條例第四條：
製造、運輸、販賣第一級毒品者，處死刑或無期徒刑；處無期徒
刑者，得併科新臺幣一千萬元以下罰金。
製造、運輸、販賣第二級毒品者，處無期徒刑或七年以上有期徒
刑，得併科新臺幣七百萬元以下罰金。
製造、運輸、販賣第三級毒品者，處五年以上有期徒刑，得併科
新臺幣五百萬元以下罰金。
製造、運輸、販賣第四級毒品者，處三年以上十年以下有期徒刑
，得併科新臺幣三百萬元以下罰金。
製造、運輸、販賣專供製造或施用毒品之器具者，處一年以上七
年以下有期徒刑，得併科新臺幣一百萬元以下罰金。
前五項之未遂犯罰之。
毒品危害防制條例第八條：
轉讓第一級毒品者，處一年以上七年以下有期徒刑，得併科新臺
幣一百萬元以下罰金。
轉讓第二級毒品者，處六月以上五年以下有期徒刑，得併科新臺
幣七十萬元以下罰金。
轉讓第三級毒品者，處三年以下有期徒刑，得併科新臺幣三十萬
元以下罰金。
轉讓第四級毒品者，處一年以下有期徒刑，得併科新臺幣十萬元
以下罰金。
前四項之未遂犯罰之。
轉讓毒品達一定數量者，加重其刑至二分之一，其標準由行政院
定之。
毒品危害防至條例第十八條：
查獲之第一、二級毒品及專供製造或施用第一、二級毒品之器具
，不問屬於犯人與否，均沒收銷燬之；查獲之第三、四級毒品及
製造或施用毒品之器具，無正當理由而擅自持有者，均沒入銷燬
之。但合於醫藥、研究或訓練之用者，得不予銷燬。
前項合於醫藥、研究或訓練用毒品或器具之管理辦法，由法務部
會同行政院衛生署定之。
毒品危害防制條例第十九條：
犯第四條至第九條、第十二條、第十三條或第十四條第一項、第
二項之罪者，其供犯罪所用或因犯罪所得之財物，均沒收之，如
全部或一部不能沒收時，追徵其價額或以其財產抵償之。
為保全前項價額之追徵或以財產抵償，得於必要範圍內扣押其財
產。
犯第四條之罪所使用之水、陸、空交通工具沒收之。
